臺灣高等法院民事判決　　　　　　　　　　　　　　九十二年度上字第一０九五號
　　上　訴　人　丁○○
　　訴訟代理人　林振煌律師
　　被上訴人　　甲○○
　　　　　　　　乙○○
　　　　　　　　丙○○
　　共　　同
　　訴訟代理人　李志雄律師
當事人間請求損害賠償事件，上訴人對於中華民國九十二年九月二十四日臺灣士林地
方法院九十二年度重訴字第二九０號第一審判決提起上訴，本院於九十三年一月六日
言詞辯論終結，判決如下：
    主      文
原判決關於命上訴人給付金額超過應給付被上訴人甲○○新台幣壹佰柒拾捌萬肆仟陸
佰零貳元本息、應給付被上訴人丙○○新台幣壹佰零壹萬元本息、應給付被上訴人乙
○○新台幣捌拾陸萬肆仟元本息部分，及各該部分假執行之宣告，暨訴訟費用之裁判
均廢棄。
右開廢棄部分，被上訴人在第一審之訴及其假執行之聲請均駁回。
其餘上訴駁回。
第一、二審訴訟費用由被上訴人甲○○負擔十分之二，被上訴人丙○○、乙○○各負
擔十之一，餘由上訴人負擔。
    事實及理由
一、本件被上訴人主張：上訴人於民國九十一年六月十九日下午五時許，騎乘車牌號
    碼ＤＴＭ─六七九號輕型機車，沿台北縣八里鄉○○村○○路○段由五股往八里
    方向行駛，行經該路與忠四街設有閃黃燈之交岔路口時，原應注意前方有行人穿
    越道，應減速慢行，如有行人穿越並應暫停於停止線前讓行人優先通過，且車輛
    於行進中駕駛人應注意車前狀況，隨時採取必要措施，而依當時情形又無不能注
    意之情事，竟疏未注意，致見適在該路口穿越行人穿越道之被上訴人甲○○及其
    配偶葉聰雄二人時，煞避不及，撞擊被上訴人甲○○及葉聰雄二人，致葉聰雄受
    有頭部外傷併硬腦膜下腔出血、廣泛性腦挫傷並多處創傷性蛛網膜下腔出血及挫
    傷性腦出血，經送醫後於同年月二十二日上午不治死亡；被上訴人甲○○則受有
    右胸壁、右手肘及右膝蓋挫傷、右小腿擦傷等傷害。被上訴人甲○○、丙○○、
    乙○○分別為葉聰雄之配偶、子女，被上訴人甲○○亦因上訴人之過失行為而受
    傷，被上訴人等自得依侵權行為之法則，請求上訴人賠償被上訴人甲○○新台幣
    （下同）三百六十八萬七千四百五十元；賠償被上訴人丙○○一百四十萬二千元
    ；賠償被上訴人乙○○一百二十萬元，及均自起訴狀繕本送達翌日起至清償日止
    之法定遲延利息（原審判決命上訴人給付被上訴人甲○○二百五十萬六千六百零
    二元；給付被上訴人丙○○一百四十萬二千元；給付被上訴人乙○○一百二十萬
    元，其餘則駁回被上訴人之請求，被上訴人就其敗訴部分，並未聲明不服）。另
    被上訴人於本院就其已領取強制汽車責任保險金一百四十萬元並不爭執，其於本
    院之答辯聲明：上訴駁回。
二、上訴人則以：伊確實撞及被上訴人甲○○及其配偶葉聰雄，伊對原判決有關喪葬
    費用及扶養費用不再爭執，但伊擔任臨時工維生，工作、收入俱不穩定，以目前
    台灣經濟型態及就業情形，大學畢業者覓職尚且不易，況伊僅為高職畢業？且伊
    刑事部分尚須入獄服刑，往後工作如何尚難預料，實無能力負擔如此高額之賠償
    ，原判決未審酌伊學歷、職業、收入及目前社會經濟狀況，置本屬經濟弱者之伊
    日後生活於不顧，請斟酌伊之學歷、資力及甲○○本人受傷並不嚴重等情，減少
    慰撫金之賠償等語。並上訴聲明：(一)原判決不利上訴人部分廢棄。(二)右廢棄部分
    駁回被上訴人在第一審之訴。
三、查被上訴人主張被上訴人甲○○、丙○○、乙○○為被害人葉聰雄之配偶、子女
    ，上訴人駕駛機車於前揭時地撞及被上訴人甲○○及被害人葉聰雄，致甲○○受
    傷、葉聰雄死亡之事實，業據提出
    二年度交重附民字第五號卷第十二頁、第十三頁），並經原法院依職權調閱臺灣
    士林地方法院檢察署九十一年度偵字第七四五四偵查卷宗、九十一年度相字第三
    九三號相驗卷宗、原法院九十二年度交易字第二五號刑事卷宗查核無訛，且為上
    訴人所不爭執，自堪信為真實。另被上訴人主張本件車禍係上訴人疏未注意車前
    狀況並減速慢行所致，上訴人於本院就原判決認定其有疏未注意車前狀況，並未
    於行經行人穿越道時禮讓行人優先通過之過失，且其過失行為與被害人葉聰雄之
    死亡、被上訴人甲○○之受傷間有相當因果關係等，均不爭執，是被上訴人此之
    主張亦均為可採。
四、上訴人駕駛機車撞擊被上訴人甲○○、被害人葉聰雄，致甲○○受傷、葉聰雄死
    亡，自應負侵權行為賠償責任。被上訴人請求審酌如下：
  (一)被上訴人甲○○、丙○○主張支出葉聰雄喪葬費十五萬一千四百五十元、二十萬
    二千元，業據提出統一發票、簽收字據、臺北市殯葬管理處其他收入憑單、收據
    、統一發票（見原審九十二年度交重附民字第五號卷第第八至第十一頁）等件為
    證，上訴人就此部分並不爭執，自屬可採。
  (二)甲○○因得受葉聰雄扶養，請求上訴人賠償扶養費，自屬有據。上訴人就原判決
    判命其給付甲○○扶養費七十五萬五千一百五十二元，於本院復不再爭執，是被
    上訴人甲○○此部分之請求，亦屬正當。
  (三)被上訴人請求賠償精神慰撫金部分：
　(1)甲○○受傷部分：甲○○因上訴人之侵權行為，受有右胸壁、右手肘及右膝蓋挫
    傷、右小腿擦傷，有診斷書可按（見偵查卷第三六頁），本院審酌其於意外發生
    時年已逾六十歲，其受傷程度尚屬輕微及其治療過程受有精神上之痛苦，並斟酌
    其為台北縣衛生局退休課員，上訴人為高職畢業、現為臨時工，收入每月約二萬
    四千元，及兩造身分、地位、經濟狀況等一切情狀，認甲○○請求慰撫金以五萬
    元為宜，逾此之請求，尚非正當，應予駁回。
　(2)被上訴人依民法第一百九十四條請求慰撫金部分：
　　甲○○部分：甲○○為被害人葉聰雄之配偶，原期待於二人退休生活中互相扶
    持、陪伴，竟因上訴人之過失致被害人葉聰雄死亡，甲○○目睹夫婿遭受車禍、
    死亡，心理上自飽受驚嚇、創傷、恐懼，且老年喪偶，精神上自受有莫大痛苦，
    本院審酌甲○○及上訴人之學歷、職業（詳前述）、身分、地位、經濟狀況等一
    切情狀，認甲○○請求精神慰撫金一百五十萬元為宜。上訴人雖以其並無資力賠
    償，抗辯此部分賠償金額過高云云，惟查人命無價，且老來喪偶，精神上倍感孤
    寂，其痛苦非金錢所得衡量，上訴人現雖無資力，然非認其日後必無賠償能力，
    是其此之抗辯，尚無可採。
　　丙○○、乙○○部分：丙○○、乙○○為被害人葉聰雄之女，父女間孺慕之情
    深切，葉聰雄因上訴人之侵權行為而遽逝，對丙○○、乙○○言，頓失依估，情
    何以堪，自受有精神上的痛苦，本院爰斟酌乙○○為商學碩士，九十一年各類所
    得總計為十三萬零一百五十二元，丙○○為大學畢業，及兩造身分、地位、經濟
    狀況等一切情狀，認原告丙○○、乙○○各請求精神慰撫金一百二十萬元，洵屬
    合理。上訴人一再以其並無資力賠償抗辯，並無可採。
  (四)綜上所述，甲○○得請求上訴人給付喪葬費、扶養費、精神慰撫金共為二百四十
    五萬六千六百零二元（151450＋755152＋50000＋0000000＝0000000）；丙○○
    依民法第一百九十二條第一項、第一百九十四條，得請求上訴人給付喪葬費、精
    神慰撫金共為一百四十萬二千元（202000+0000000=0000000）；乙○○依民法第
    一百九十四條，得請求上訴人給付精神慰撫金一百二十萬元。
五、末按保險人依本法規定給付之保險金，視為加害人或被保險人損害賠償金額之一
    部分；加害人或被保險人受賠償請求時，得扣除之，強制汽車責任保險法第三十
    條定有明文。本件被上訴人於本件事故後已自強制汽車責任保險之保險人華南產
    物保險股份有限公司領取保險金一百四十萬元，業據上訴人於刑事案中供承在卷
    （見原法院九十二年交易字第二五號卷九十二年四月一日筆錄），依前揭規定，
    自應自上訴人應賠償之金額中扣除。依被上訴人個人所得請求之金額占全部請求
    金額之比例計算扣除，於扣除後上訴人應賠償甲○○一百七十八萬四千六百零二
    元（0000000+0000000+0000000＝0000000；0000000÷0000000＝0.48；0000000
    ×0.48＝672000；0000000－000000＝0000000）、賠償丙○○一百零一萬元（
    0000000÷0000000＝0.28；0000000×0.28＝392000；0000000－000000＝
    0000000）、賠償乙○○八十六萬四千元（0000000÷0000000＝0.24；0000000×
    0.24＝336000；0000000－000000＝864000），被上訴人於此範圍內之請求為正
    當，應予准許。逾此部分之請求，即無理由，應予駁回。原審就超過上開應准許
    部分，為上訴人敗訴之判決，並為假執行之宣告，自有未洽。上訴意旨雖未指摘
    及此，但原判決既有不當，自應由本院廢棄改判。至於上開應准許部分，原審判
    命上訴人給付，並為假執行之宣告，核無違誤，上訴意旨，就此部分，指摘原判
    決不當，求予廢棄，為無理由，應駁回其上訴。
六、據上論結，本件上訴為一部有理由，一部無理由，依民事訴訟法第四百五十條、
    第四百四十九條第一項、第七十九條，判決如主文。
中　　　華　　　民　　　國　　九十三　　年　　　一　　　月　　　十六  　日
                              民事第八庭
                                  審判長法  官  鄭  三  源
                                        法  官  郭  松  濤
                                        法  官  周  美  月
正本係照原本作成。
如不服本判決，應於收受送達後二十日內向本院提出上訴書狀，其未表明上訴理由者
，應於提出上訴後二十日內向本院補提理由書狀（均須按他造當事人之人數附繕本）
上訴時應提出委任律師或具有律師資格之人之委任狀；委任有律師資格者，另應附具
律師資格證書及釋明委任人與受任人有民事訴訟法第四百六十六條之一第一項但書或
第二項（詳附註）所定關係之釋明文書影本。
中　　　華　　　民　　　國　　九十三　　年　　　一　　　月　　　十六  　日
　　　　　　　　　　　　　　　　　　　　書記官  陳  啟  文
附註：
民事訴訟法第四百六十六條之一（第一項、第二項）：
對於第二審判決上訴，上訴人應委任律師為訴訟代理人。但上訴人或其他法定代理人
具有律師資格者，不在此限。
上訴人之配偶、三親等內之血親、二親等內之姻親，或上訴人為法人、中央或地方機
關時，其所屬專任人員具有律師資格並經法院認為適當者，亦得為第三審訴訟代理人
。
